【裁判字號】    96,訴,2519
【裁判日期】    970930
【裁判案由】    虛報進口貨物產地
【裁判全文】
臺北高等行政法院判決
                                     96年度訴字第02519號
                              .
原      告  均帝科技有限公司
代  表  人  甲○○（清算人）
被      告  財政部臺北關稅局
代  表  人  饒平（局長）
訴訟代理人  丁○○
            丙○○
            乙○○
上列當事人間因虛報進口貨物產地事件，原告不服財政部中華民
國96年5 月21日台財訴字第09600142390 號訴願決定（案號：第
00000000號），提起行政訴訟，本院判決如下：
    主  文
原告之訴駁回。
訴訟費用由原告負擔。
    事實及理由
一、原告起訴後，被告代表人先後變更為李茂、饒平，業經分別
    具狀聲明承受訴訟，核無不合，應予准許。又原告經合法通
    知，無正當理由未於言詞辯論期日到場，核無行政訴訟法第
    218 條準用民事訴訟法第386 條所列各款情形，依被告之聲
    請，由其一造辯論而為判決，合先敘明。
二、事實概要：原告於民國（下同）93年12月13日委由詹姆士航
    空貨運承攬有限公司向被告報運進口塑膠感應卡（PROXIMITY
    CARD）乙批（報單號碼：第CV/93/609/MP001 號），申報產
    地為HK。經被告實施事後稽核結果，來貨產地為CN，核屬未
    經開放進口之大陸物品，原告涉有虛報進口貨物產地，逃避
    管制之違法情事，乃依海關緝私條例第37條第3 項規定，轉
    據同條例第36條第1 項及第3 項規定，處貨價2 倍之罰鍰計
    新臺幣（下同）1,674,666 元（貨物已押款放行）。原告不
    服，申請復查未獲變更，提起訴願亦遭決定駁回，遂提起行
    政訴訟。
三、原告起訴主張（原告未於言詞辯論期日到庭，聲明陳述依其
    起訴狀記載及準備期日到庭陳述）：系爭貨物係由香港兆聯
    國際投資集團有限公司（下稱兆聯公司）提供，原告於採購
    前即要求該公司不得提供大陸製品，該公司亦提供產地證明
    為證，是原告顯無虛報進口貨物產地，逃避管制之故意過失
    。次據兆聯公司提供之來源證明可知，系爭貨物係自印尼出
    口至香港，出口人為印尼「PT.REVYNDO MULIATAMA」，收貨
    人為「BILLION TEAM INTERNATIONAL INVESTMENT HOLDING
    LIMITED 」（即兆聯公司）。兆聯公司曾請「TATWAH
    ELECTRONIC CO. LTD」（即中山市達華智慧科技有限公司，
    下稱達華公司）進行相關電性能測試，測試完成交付空運時
    疏未檢視包裝，致進口台灣時仍留有「TATWAH ELECTRONIC
    CO. LTD 」之包裝字樣，詹姆士航空貨運承攬有限公司乃錯
    以「TATWAH ELECTRONIC CO.LTD」申報為出口人。原告如係
    有意進口大陸貨，自不會放任大陸公司之名稱現於包裝上，
    顯證原告所訴屬實。又兆聯公司因公司內部改組且轉往大陸
    ，故無法以公司立場回復被告等語。並聲明求為判決撤銷訴
    願決定及原處分。
四、被告則以：
  (一)原告既稱採購前已要求兆聯公司不得出大陸產品，顯已事先
    知道兆聯公司可能會運送大陸物品交付，則原告未於貨物到
    達後向海關申請看貨，查明確實產地俾據實申報，即率爾委
    託詹姆士公司申報產地為香港，致構成虛報進口貨物產地，
    涉及逃避管制之違章行為。原告應注意、能注意而不注意，
    尚難謂無過失，依司法院釋字第275 號解釋意旨，自應負行
    政責任。次查詹姆士公司申報系爭貨物時，已檢具原告委任
    書全權處理報關事宜，該公司如有疏失，原告應循私法途徑
    向該公司求償，被告認定原告有違法情事並為處罰，洵屬適
    法。
  (二)系爭貨物進口時，國外賣方為「TATWAH ELECTRONIC CO.LTD
    」（達華公司），且原告於報關時所繳驗之發票並未列載貨
    物之生產國別，惟原告檢具兆聯公司提供之產地證明書，其
    所列載之出口人為「PT.REVYNDO MULIATAMA」，收貨人為「
    BILLION TEAM INTERNATIONAL INVESTMENT HOLDING LIMITED
    」（兆聯公司），且係由印尼輸出至香港，與本案之出口人
    為「TATWAH ELECTRONIC CO.LTD」及收貨人為原告，迥然不
    同，無法證明該批貨物即為「TATWAH ELECTRONIC CO. LTD.
    」加工生產之同一批貨物；況原告已坦承系爭貨物係在大陸
    加工燒錄內碼，顯係大陸製物品，原告所提供之資料，自不
    足採。另被告實施事後稽核時，曾於94年5 月17日以北普核
    字第0941010881號函請遠東貿易服務中心駐香港辦事處（下
    稱香港辦事處）協助查證系爭貨物產地及實際交易價格。經
    該處以94年6 月15日港經發字第0050769 號函復略稱：「香
    港公司註冊處及商業登記署並無TATWAH ELECTRONIC CO.LTD
    之資料，而兆聯國際投資集團有限公司也遭郵局退件，雖再
    以雙掛號函送其業務地址，惟迄未獲復。」被告復於94年6
    月28日以北普核字第0941014282號函請香港辦事處協助查證
    系爭貨物產地及實際交易價格，香港辦事處於94年9 月1 日
    以港經發字第0051063 號函轉本案大陸商達華公司「TATWAH
    ELECTRONIC CO.LTD 」（設址於中國大陸廣東省）之答覆函
    影本略稱：「有關塑膠感應卡之貨物，並非該公司所生產，
    該批塑膠感應卡係受兆聯國際投資集團公司委託，進行相關
    電性能測試及燒錄內碼，據客戶提供資料所知，係由印尼製
    造，有關貨物之確實價格，由於非本公司所生產及出口，故
    無法得知。」查大陸商「TATWAH ELECTRONIC CO.LTD」雖稱
    係受委託進行相關電性能測試及燒錄內碼，惟經香港辦事處
    查證結果，系爭貨物發票上之供應商「TATWAH ELECTRONIC
    CO.LTD」於香港公司註冊處及商業登記署並無資料，而「兆
    聯國際投資集團有限公司」亦均未就本案問題予以答覆。系
    爭貨物既經香港辦事處查證並無於香港生產之資料可稽，且
    大陸商「TATWAH ELECTRONIC CO.LTD」自承受託加工生產，
    原告又未能提出第三地（印尼）運至大陸加工生產之相關運
    送證明文件，被告乃依進口貨物原產地認定標準參考事項（
    下稱參考事項）第8 點之規定，依既有事證認定系爭貨物產
    地為中國大陸，洵無違誤。原告無法提出有效之產地證明或
    文書，僅稱兆聯公司內部改組並轉往大陸云云，顯係推諉卸
    責之詞等語，資為抗辯。並聲明求為判決駁回原告之訴。
五、兩造之爭點：被告認定系爭貨物產地係中國大陸，是否有據
    ？
  (一)按「報運貨物進口而有下列情事之一者，得視情節輕重，處
    以所漏進口稅額2 倍至5 倍之罰鍰，或沒入或併沒入其貨物
    ：一、虛報所運貨物之名稱、數量或重量。二、虛報所運貨
    物之品質、價值或規格。三、繳驗偽造、變造或不實之發票
    或憑證。四、其他違法行為。」「有前2 項情事之一而涉及
    逃避管制者，依前條第1 項及第3 項論處。」「私運貨物進
    口‧‧‧者，處貨價1 倍至3 倍之罰鍰。」「前2 項私運貨
    物沒入之。」為海關緝私條例第37條第1 項、第3 項及第36
    條第1 項、第3 項所明定。又進口非屬「臺灣地區與大陸地
    區貿易許可辦法」第7 條規定准許輸入之大陸地區物品者，
    即構成進口禁止輸入之物品而涉及逃避管制之違法行為，合
    先敘明。
  (二)如事實概要欄所載之事實，有進口報單、財政部關稅總局查
    緝處傳真電文、稽核報告、緝私報告書、香港辦事處94年6
    月15日港經發字第0050769 號函暨所附退件掛號郵件、香港
    公司註冊處及商業登記署查證資料、香港辦事處94年9 月1
    日港經發字第0051063 號函暨所附「TATWAH ELECTRONIC CO
    .LTD」之答覆函等件影本在原處分卷可稽，堪認為真實。是
    被告以原告有虛報進口貨物產地、逃避管制之情事，且貨物
    已放行，科處貨價2 倍之罰鍰計1,674,666 元，訴願決定予
    以維持，揆諸首開規定，並無不合。
  (三)原告雖主張系爭貨物係向香港商兆聯公司購買，依兆聯公司
    提供之產地證明可知其產地為印尼云云。惟查：
  1.原告申報系爭貨物賣方為大陸商「TATWAH ELECTRONIC CO.
    LTD 」（達華公司），產地為香港，與原告所提「BILLION
    TEAM INTERNATIONAL INVESTMENT HOLDING LIMITED 」（兆
    聯公司）出具之發票及產地證明書所稱產地為印尼顯然不符
    （見原處分卷2 附件1 ，本院卷第17、18頁）。且經被告囑
    香港辦事處查證結果，系爭貨物供應商達華公司於香港公司
    註冊處及商業登記署並無資料，兆聯公司則遭郵局退件，雖
    再以雙掛號函送其業務地址，惟迄未獲復，而達華公司則函
    復香港辦事處，自承系爭貨物係由其進行相關電性能測試及
    燒錄內碼（見原處分卷3 附件2 ），原告復未能提出系爭貨
    物在香港產製之證明，難認系爭貨物產地為香港。
  2.原告申報系爭貨物供應商為達華公司（設址於中國大陸廣東
    省中山市），經被告委請香港辦事處查證，達華公司函復自
    承系爭貨物係由其進行相關電性能測試及燒錄內碼（見原處
    分卷3 附件4 ），系爭貨物顯然來自中國大陸，是被告據以
    認定系爭貨物產地為中國大陸，並非無據。前開達華公司函
    雖謂系爭貨物係受兆聯公司委託加工生產，惟其或原告既均
    未能提出系爭貨物自印尼出口至大陸，或自印尼出口至香港
    轉運大陸加工生產之進、出口報單等相關運送證明文件，其
    所言即不足採。
  3.原告主張系爭貨物係向兆聯公司購買，惟未能提出雙方交易
    往來相關文件，且與其自行申報賣方為達華公司不符，顯無
    可採。至於原告所提由兆聯公司提供之產地證明書列載之出
    口人為「PT.REVYNDO MULIATAMA」，收貨人為兆聯公司，與
    系爭貨物之賣方為達華公司，買方為原告不同，復無事證可
    認系爭貨物與產地證明書所載貨物為同一，亦無法為原告有
    利之證明。
  4.按國際貿易實務，買賣雙方對成交貨物之名稱、品質、規格
    、產地等，均於成交時即有明確約定，而進口人自國外報運
    貨物進口，亦有據實申報所運貨物之名稱、品質、規格、產
    地等之義務。原告從事電信管制射頻器材輸入業務，當知系
    爭貨物未經開放進口大陸物品，其未注意事前查證確認系爭
    貨物非大陸物品，致虛報產地逃避管制，縱非故意，難謂無
    過失，自不得主張免責。
六、綜上所述，原告主張均無可採。從而原處分及訴願決定均無
    違誤，原告仍執前詞訴請撤銷，為無理由，應予駁回。又兩
    造其餘陳述於判決結果不生影響，無庸一一論列，併予敘明
    。
據上論結，本件原告之訴為無理由，依行政訴訟法第218 條、第
98條第1 項前段，民事訴訟法第385 條第1 項前段，判決如主文
。
中    華    民    國    97    年     9    月   30     日
                    臺北高等行政法院第三庭
                              審判長法  官  姜  素  娥
                                    法  官  陳  心  弘
                                    法  官  楊  莉  莉
上為正本係照原本作成。
如不服本判決，應於送達後20日內，向本院提出上訴狀並表明上
訴理由，如於本判決宣示後送達前提起上訴者，應於判決送達後
20日內補提上訴理由書（須按他造人數附繕本）。
中    華    民    國    97    年     9    月   30     日
                                    書記官  林  俞  文


司法院資訊處製作；財團法人民間司法改革基金會備份。
